臺灣苗栗地方法院刑事判決
111年度簡上字第47號
公  訴  人  臺灣苗栗地方檢察署檢察官 
上  訴  人  
即  被  告  謝正獅


上列被告因恐嚇等案件，不服本院苗栗簡易庭民國111年3月31日
111年度苗簡字第291號第一審簡易判決（聲請簡易判決處刑案號
：111年度偵字第305號），提起上訴，本院管轄之第二審合議庭
改依通常程序審理後，自為第一審判決如下：
    主  文
原判決關於謝正獅恐嚇危害安全部分及定應執行刑部分，均撤銷
。
謝正獅被訴恐嚇危害安全部分，無罪。
其餘上訴駁回。
　　犯罪事實
一、謝正獅於民國110年9月29日21時32分許，前往丘玉燕位於苗
    栗縣○○鄉○○村○○○00○0號之公司宿舍，欲找丘玉燕，因未攜
    帶行動電話而以石頭向上址房屋丟擲（涉嫌恐嚇危害安全部
    分，另為無罪判決，詳下述），嗣經丘玉燕報警後，警方到
    場處理時，謝正獅竟基於公然侮辱之犯意，於同日21時51分
    許對丘玉燕辱稱：「小三」、「狗男女」等語，足以貶損丘
    玉燕之人格尊嚴及社會評價。
二、案經丘玉燕訴由苗栗縣警察局頭份分局報告臺灣苗栗地方檢
    察署檢察官偵查後聲請以簡易判決處刑。
    理  由
壹、有罪部分（即上訴駁回部分）：
一、證據能力之說明：
  ㈠證人蔡河鑫於警詢之證述不具證據能力：
  1.按被告以外之人於審判外之言詞或書面陳述，除法律有規定
    者外，不得作為證據，刑事訴訟法第159條第1項定有明文；
    另按被告以外之人於檢察事務官、司法警察官或司法警察調
    查中所為之陳述，與審判中不符時，其先前之陳述具有較可
    信之特別情況，且為證明犯罪事實存否所必要者，得為證據
    ；被告以外之人於審判中有死亡、記憶喪失或無法陳述、所
    在不明而無法傳喚或傳喚不到、或到庭後無正當理由拒絕陳
    述者，其於檢察事務官、司法警察官或司法警察調查中所為
    之陳述，經證明具有可信之特別情況，且為證明犯罪事實存
    否所必要者，得為證據，刑事訴訟法第159條之2、第159條
    之3亦分別定有明文。
  2.證人蔡河鑫之警詢證述，既經被告謝正獅（下稱被告）於準
    備程序時不同意具有證據能力（本院簡上卷第52頁），是證
    人蔡河鑫之警詢證述，已不能適用刑事訴訟法第159條之5之
    規定，復未有證據證明證人蔡河鑫之警詢證述，符合刑事訴
    訟法第159條之2、第159條之3傳聞證據例外之要件，依刑事
    訴訟法第159條第1項之規定，證人蔡河鑫之警詢證述不具證
    據能力，不得作為認定事實之依據。
  ㈡本判決所引用其餘被告以外之人於審判外之言詞或書面陳述
    ，業經本院於審判程序對當事人提示並告以要旨，檢察官、
    被告均未就其證據能力聲明異議（本院簡上卷第52、163至1
    64頁），應認已獲一致同意作為證據，本院審酌相關陳述作
    成時之情況，尚無違法或證明力明顯過低之瑕疵，與本案待
    證事實復具有相當關連性，認為適當，不論該等傳聞證據是
    否具備刑事訴訟法第159條之1至第159條之4所定情形，依同
    法第159條之5第1項規定，均得作為證據。
  ㈢以下認定犯罪事實所憑之非供述證據，均無違反法定程序而
    取得之情形，依刑事訴訟法第158條之4反面規定，自得作為
    本案證據使用。
二、得心證之理由：
  ㈠上開犯罪事實，業據被告於警詢、偵訊、本院準備程序及審
    理時坦承不諱（111年度偵字第305號卷《下稱偵卷》第19、70
    頁、本院卷第49、168至169頁），核與證人即告訴人丘玉燕
    於警詢、偵訊、本院審理時（偵卷第26至27、61頁、本院簡
    上卷第129頁）、證人蔡河鑫於本院審理時（本院簡上卷第1
    55頁）之證述大致相符，並有案發現場相片（本院卷第83至
    85頁）在卷可佐，足認被告之任意性自白與事實相符，洵堪
    採信。
  ㈡綜上所述，本案事證明確，被告之犯行堪以認定，應予依法
    論科。
三、核被告所為，係犯刑法第309條第1項之公然侮辱罪。原判決
    以被告罪證明確，論以公然侮辱罪，並審酌被告公然侮辱告
    訴人之人格及社會評價，行為實有不該，迄今尚未與告訴人
    達成民事和解，兼衡其於警詢中自陳教育程度為專科畢業，
    職業欄記載農，家庭經濟狀況小康等一切情狀，於法定刑度
    內量處拘役20日，並諭知易科罰金之折算標準，經核其認事
    用法尚無違誤，量刑亦屬妥適允當。是被告以原判決量刑過
    重，並請求為緩刑宣告為由提起上訴，非有理由，應予駁回
    。
貳、無罪部分（即原判決撤銷改判部分）：　　
一、聲請簡易判決處刑意旨略以：被告與告訴人前因細故而有糾
    紛，詎被告竟基於恐嚇之犯意，於110年9月29日21時32分許
    ，前往告訴人位於苗栗縣○○鄉○○村○○○00○0號之公司宿舍，
    以石頭向上址房屋之窗戶丟擲並叫囂，致在上址房屋內之告
    訴人心生畏懼，而生危害於安全。因認被告涉犯刑法第305
    條之恐嚇危害安全罪嫌。
二、按犯罪事實應依證據認定之，無證據不得認定犯罪事實；不
    能證明被告犯罪者，應諭知無罪之判決，刑事訴訟法第154
    條第2項及第301條第1項分別定有明文。又刑事訴訟法上所
    謂認定犯罪事實之證據，係指足以認定被告確有犯罪行為之
    積極證據而言；如未能發現相當證據或證據不足以證明，自
    不能以推測或擬制之方法，以為裁判基礎；而認定不利於被
    告之事實，須依積極證據，苟積極證據不足為不利於被告事
    實之認定時，即應為有利於被告之認定，更不必有何有利之
    證據（最高法院29年度上字第3105號、30年度上字第816號
    、40年度台上字第86號判決意旨參照）。再刑事訴訟上之證
    明資料，無論其為直接證據或間接證據，而為認定犯罪事實
    所憑，均須達於通常一般之人均不致有所懷疑，而得確信其
    為真實之程度，始得據為有罪之認定，若其關於被告是否犯
    罪之證明未能達此程度，而有合理懷疑之存在，致使無從形
    成有罪之確信，即不得遽為不利被告之認定（最高法院76年
    度台上字第4986號判決意旨參照）。又檢察官就被告犯罪事
    實，應負舉證責任，並指出證明之方法，刑事訴訟法第161
    條第1項定有明文，因此，檢察官對於起訴之犯罪事實，應
    負提出證據及說服之實質舉證責任。倘其所提出之證據，不
    足為被告有罪之積極證明，或其指出證明之方法，無從說服
    法院以形成被告有罪之心證，基於無罪推定之原則，自應為
    被告無罪判決之諭知（最高法院92年度台上字第128號判決
    意旨參照）。另依刑事訴訟法第154條第2項規定，有罪判決
    書理由內所記載認定事實所憑之證據，須經嚴格證明之證據
    ，在無罪判決書內，因檢察官起訴之事實，法院審理結果認
    為被告之犯罪不能證明，所使用之證據不以具有證據能力之
    證據為限，故無須再論述所引有關證據之證據能力（最高法
    院100年度台上字第2980號判決意旨參照）。　　
三、聲請簡易判決處刑意旨認被告涉有上開罪嫌，係以被告之供
    述、告訴人於警詢及偵查中之證述、證人蔡河鑫於警詢之證
    述（聲請簡易判決處刑書證據名稱部分雖載有證人蔡河鑫於
    偵查中之證述，但卷內並無該證述）、監視器影像光碟暨截
    圖照片6張等為其論據。　　
四、訊據被告固坦承有於案發時間至案發地點之事實，惟堅詞否
    認有何恐嚇犯行，辯稱：我沒有恐嚇，我只是去找告訴人，
    我看燈亮亮的，我叫丘小姐，都沒有應聲，我就隨手檢了土
    塊，我是拿土塊丟窗戶下面的牆壁，看她有沒有聽到。我也
    沒有叫囂，我只說「丘小姐」、「丘小姐」，鄰居都以為要
    叫（外）賣的人家送貨來，我叫「丘小姐」都沒有回應，丟
    土塊還是沒有回應，我才騎車回家叫我老婆打電話等語（本
    院簡上卷第50至51、166至168頁）。
五、經查：
  ㈠按刑法第305條之恐嚇罪，所稱以加害生命、身體、自由、名
    譽、財產之事，恐嚇他人者，係指以使人生畏怖心為目的
    ，而通知將加惡害之旨於被害人而言。而所謂致生危害於安
    全，係指受惡害之通知者，因其恐嚇，生安全上之危險與實
    害而言（最高法院26年度渝非字第15號、52年度台上字第75
    1號判決意旨參照）。是該條之恐嚇罪，係行為人以加害生
    命、身體、自由、名譽、財產之事恐嚇他人為要件，且須有
    惡害通知，始足當之。所謂惡害通知，係指明確而具體加害
    上述各種法益之意思表示，客觀上一般人皆認足以構成威脅
    ，致接受意思表示者之生活狀態陷於危險不安之境。倘非具
    體明確，即難認係惡害通知。再所謂恐嚇，指凡一切言語、
    舉動足以使人生畏怖心者均屬之，而該言語或舉動是否足以
    使他人生畏怖心，應依社會一般觀念衡量之（最高法院84年
    度台上字第813號判決意旨參照），而不得專以被害人之個
    人感受為斷。準此，刑法第305條恐嚇罪之成立，行為人須
    基於使人生畏怖心為目的，對於被害人為惡害之通知，且致
    被害人之心理狀態陷於危險不安。被告之言語及舉止是否屬
    於惡害通知，應綜合行為人與被害人間之相處模式及相互間
    之關係、事後行為人及被害人之表現等情，另須審酌其為該
    舉止之前因、背景，主客觀全盤情形為斷，藉以綜合行為人
    主觀上有無使人心生畏怖之心之目的，及判斷一般人倘處於
    同一狀態下，該言語或舉動是否足使通知者心生畏懼而不有
    不安之感覺，不能單憑被害人主觀感受為據，即不得僅憑被
    害人主觀認定是否心生畏怖，遽以認定構成恐嚇罪。
  ㈡告訴人於本院審理時雖證述被告於案發當時有叫囂，但聽不
    清楚叫囂的內容，事後告訴人打電話給附近鄰居，鄰居告知
    告訴人以為告訴人是叫外賣（本院簡上卷第126至127、135
    頁），足以佐證被告當時應係如其所供稱係喊叫「丘小姐」
    、「丘小姐」，告訴人之鄰居才會以為告訴人是叫外賣。且
    告訴人於本院審理時雖證陳現場有電鈴、也有電話（本院簡
    上卷第128頁），惟告訴人亦證陳在所謂的丟石頭之前，被
    告並沒有打電話給告訴人、沒有傳通訊軟體訊息與告訴人，
    門鈴裝在裡面，被告在外頭是按不到門鈴的，要進到鐵門進
    去才按的到（本院簡上卷第133至134頁、第141頁），足以
    認定被告當時應係呼喚告訴人，沒有獲得回應，才撿拾地上
    其認為之土塊丟擲牆壁，欲引起告訴人之注意，難以認定被
    告主觀上有使人生畏怖心之恐嚇犯意。
　㈢由告訴人於本院審理時所當庭提出之3顆石頭（經本院拍照後
    石頭發還告訴人）、3顆石頭掉落於案發現場陽台位置之相
    片（本院簡上卷第187至192頁），以及監視錄影翻拍相片（
    偵卷第45至49頁）可知，被告當日應有丟擲3次石頭，被告
    亦不否認當天有丟擲3次，惟稱有特別找土塊，怕把玻璃打
    破，但黑暗中憑手摸的感覺，其無法確定一定是土塊（本院
    簡上卷第173至174頁），故被告亦有可能於黑暗中誤將小石
    頭當成土塊丟擲。依上開告訴人當庭所提出之石頭大小（為
    不規則類橢圓形），直徑約3公分、3公分、5公分，有相片
    在卷可查（本院簡上卷第191至192頁），體積並非巨大。雖
    告訴人於本院審理時證述有聽到石頭敲到玻璃的聲音（本院
    簡上卷第139頁），惟被告於本院審理時供稱：那時候暗暗
    的，我只是腦袋裡面一直想說我只是要把牆壁丟的有聲音，
    讓她裡面能夠聽的到，我絕對不會想說要去把玻璃丟破或者
    怎麼樣等語（本院簡上卷第145頁）。故而縱有石頭丟到窗
    戶玻璃，不能排除係被告誤扔所致，若被告有意欲砸破玻璃
    之使一般人心生畏懼之惡害通知之意，應集中朝窗戶玻璃砸
    ，如果3次皆刻意朝窗戶玻璃用力丟石頭，窗戶應會破裂才
    是，然告訴人於本院審理時證稱窗戶並沒有破掉（本院簡上
    卷第141頁）。此與最高法院84年度台上字第3257號判決意
    旨所認之以兇暴之姿態，用石頭砸破被害人汽車擋風玻璃之
    恐嚇行為，應尚有別。被告本案朝牆壁丟石頭之行為，是否
    已至一般人皆會覺得害怕之惡害通知程度，尚有疑問。雖告
    訴人於本院審理時證述其從監視器上看到被告準備要丟石頭
    的姿勢就打電話給其老闆，看到在丟的動作，心裡就感到害
    怕；105年那時候被告也羞辱過其1次等語（本院簡上卷第13
    6至137頁、第151頁），加以告訴人將被告來到案發現場丟
    石頭之事打電話告知其老闆即證人蔡河鑫，證人蔡河鑫打電
    話報警後，被告又出現，業據告訴人、證人蔡河鑫於本院審
    理時證述明確（本院簡上卷第129、153至154、157頁），故
    本案不能排除係因告訴人主觀上覺得與被告之前有糾紛，所
    以由監視器畫面中看到被告在丟石頭，且證人蔡河鑫報警後
    ，被告又出現之行為，讓告訴人主觀上會覺得害怕、懷疑被
    告要對其不利，是尚難據此遽認被告朝牆壁丟石頭之行為
　　，已該當惡害通知之恐嚇行為。
　㈣綜上，本案自難僅憑告訴人之片面指訴，以及被告有丟擲石
    頭之監視錄影畫面，即率爾為被告不利之認定。
六、綜上所述，被告雖有朝案發地點牆壁丟擲石頭之行為，然檢
    察官對於此部分所指被告涉犯恐嚇危害安全罪嫌，所為訴訟
    上之證明，尚未達通常一般之人均不致有所懷疑，而得確信
    被告有公訴意旨所指恐嚇危害安全犯行之程度。從而，被告
    主觀上有無恐嚇危害安全之犯意、其行為是否該當惡害之通
    知，均尚有合理懷疑存在，自難逕以恐嚇危害安全罪相繩。
    揆諸前開法律規定及判決意旨，應為被告無罪之諭知。原審
    就此部分遽為被告有罪之判決，尚有違誤，被告上訴意旨否
    認此部分之犯罪，為有理由，應由本院合議庭撤銷原審關於
    被告此部分之有罪判決，並就此部分改依第一審通常程序審
    理，自為第一審無罪之判決，以昭審慎，又原判決所定之執
    行刑部分，因已失所附麗，爰併予撤銷。
七、末按地方法院對被告為簡易判決處刑後，經提起上訴，地方
    法院合議庭認應為無罪判決之諭知者，依刑事訴訟法第455
    條之1第3項準用同法第369條第2項之規定意旨，應由該地方
    法院合議庭撤銷簡易庭之判決，改依第一審通常程序審判（
    最高法院91年度台非字第21號判決意旨參照）。本案被告涉
    犯恐嚇危害安全罪嫌部分，既不能證明被告犯罪，自應由本
    院合議庭撤銷原審此部分罪刑之諭知，並為第一審無罪之判
    決。檢察官如不服本判決，得於法定期間內，向管轄第二審
    法院提起上訴，附此敘明。
據上論斷，依刑事訴訟法第455條之1第1項、第3項、第452條、
第451條之1第4項但書、第368條、第369條第1項前段、第364條
、第301條第1項前段，判決如主文。
本案經檢察官張智玲聲請以簡易判決處刑，檢察官楊岳都到庭執
行職務。
中　　華　　民　　國　　111 　年　　11　　月　　9　　日
                  刑事第三庭  審判長法　官　羅貞元
　　                                法　官  郭世顏
   　　                             法　官　紀雅惠
以上正本證明與原本無異。
上訴駁回部分不得上訴。
無罪部分檢察官得上訴，如不服本判決應於收受判決後20日內向
本院提出上訴書狀，並應敘述具體理由（均應附繕本）。告訴人
或被害人如對本判決不服者，應具備理由請求檢察官上訴，其上
訴期間之計算係以檢察官收受判決正本之日期為準。
中　　華　　民　　國　　111 　年　　11　　月　　9　　日
                                    書記官  陳信全